【裁判字號】    99,交聲,1207
【裁判日期】    991213
【裁判案由】    交管條例聲異
【裁判全文】
臺灣板橋地方法院交通事件裁定        99年度交聲字第1207號
原處分機關  交通部公路總局臺北區監理所
異  議  人
即受處分人  林明福
上列異議人即受處分人因違反道路交通管理處罰條例案件，對於
交通部公路總局臺北區監理所於民國99年5 月5 日所為之北監營
裁字第裁40-C00000000號裁決處分，聲明異議，本院裁定如下：
    主  文
原處分撤銷。
林明福不罰。
    理  由
一、原處分意旨略以：異議人即受處分人林明福於民國99年1 月
    9 日14時45分許，駕駛車牌號碼067-B7號營業一般小客車，
    在臺北縣板橋市○○○街、三街口，因有「汽車駕駛人駕駛
    汽車肇事致人受傷而逃逸」之違規事實，為臺北縣政府警察
    局板橋交通分隊警員填製北縣警交字第C00000000 號舉發違
    反道路交通管理事件通知單逕行舉發。嗣經異議人申訴，原
    處分機關函查結果，認異議人確有前述之違規事由，爰依道
    路交通管理處罰條例第62條第3 項、第4 項前段（裁決書漏
    載第3 項）、第67條第3 項（裁決書漏載此條號）規定，裁
    處受處分人罰鍰新臺幣（下同）6,000 元，吊銷駕駛執照1
    年。
二、聲明異議意旨略以：案發當時伊駕駛之營業小客車車窗緊閉
    ，伊於車內聽音樂，在播放音樂及使用空調之情形下，車外
    聲響如非甚巨，伊實難察覺車外發生之事。而本件交通事故
    發生時，伊並無感受到與其他車輛碰撞之震動顛簸情形，且
    事後經警檢視車損狀況，雙方車輛均無任何擦撞痕跡，足見
    當時擦撞力道輕微，應未發聲巨響，是伊客觀上雖未停車，
    惟伊確實不知有與被害人發生擦撞，自無肇事逃逸之主觀犯
    意。又伊有投保任意第三人責任險，最近保險有效期間為98
    年10月7 日中午12時起至99年10月7 日中午12時止，伊既有
    保險為伊承擔理賠責任，自無於肇事後逃避責任之必要。為
    此，爰依法聲明異議，請求撤銷原處分，改諭知不罰等語。
三、按汽車駕駛人駕駛汽車肇事致人受傷或死亡者，應即採取救
    護措施及依規定處置，並通知警察機關處理，不得任意移動
    肇事汽車及現場痕跡證據，違反者處3,000 元以上9,000 元
    以下罰鍰；前項駕駛人肇事致人受傷而逃逸者，吊銷其駕駛
    執照，道路交通管理處罰條例第62條第3 項前段、第4 項前
    段分別定有明文。又汽車駕駛人，曾依本條例其他各條規定
    吊銷駕駛執照者，1 年內不得考領駕駛執照，同條例第67條
    第3 項亦有明定。查上開法條所裁罰者，乃汽車駕駛人肇事
    致人受傷或死亡，未即採取救護措施及依規定處置而逃逸之
    違規行為，除行為人之客觀行為需具備駕車肇事致人死傷，
    未採取救護措施及依規定處置而離去之客觀要件，行為人主
    觀上尚須知悉其駕車時已肇事致人死傷，倘行為人根本不知
    其有駕車肇事之情，其嗣後駛離現場之行為自非逃逸行為，
    而非得以上開處罰條文相繩。
四、經查：
  (一)異議人於上開時、地，駕駛車牌號碼067-B7號營業小客車，
    與被害人江連發所騎乘之腳踏車發生擦撞，致被害人江連發
    人車倒地，受有左肩關節脫臼併肱骨骨折等傷害，而未留在
    現場處理，即將該車駛離等情，為異議人所不否認，並經證
    人即被害人江連發於警詢及偵查中證述明確，復有道路交通
    事故現場圖、道路交通事故調查報告表(一)、(二)、監視錄影翻
    拍照片6 幀、現場暨採證照片12幀、車號查詢汽車車籍資料
    、亞東紀念醫院99年2 月27日診字第0990077014號診斷證明
    書等件在卷可考。是異議人於上開時、地，確有肇事致人受
    傷而逃逸之客觀事實，自堪認定。
  (二)然查，證人即被害人江連發於本院調查時具結證稱：伊於99
    年1 月9 日下午2 時許，在僑中二街與僑中三街街口，騎著
    折疊腳踏車要回家，在路口轉彎的時候，伊並不知道後面有
    車子，後來車子擦撞到伊的身體，伊就因為重心不穩跌倒，
    汽車並沒有擦撞伊的折疊腳踏車，汽車只有擦到伊的身體，
    汽車的速度普通，伊所以受傷是因為伊的腳踏車倒下受傷的
    ，並不是因為汽車擦撞所致，而汽車跟伊擦撞之後並沒有停
    頓，就直接行駛過去，伊被擦撞到手，就伊而言當然有感覺
    ，但因為伊是騎腳踏車，伊的身體又比較壯，汽車跟腳踏車
    沒有擦撞，所以沒有碰撞聲，就汽車而言，異議人應該不清
    楚已經與伊發生擦撞等語（見本院99年12月8 日訊問筆錄第
    2 頁），復參以卷附之亞東紀念醫院診斷證明書1 紙所示，
    被害人江連發受傷部位係受有左肩關節脫臼併肱骨骨折，而
    非左肩之擦傷之情，此經本院依職權調閱臺灣板橋地方法院
    檢察署99年度偵字第6908號偵查卷宗核閱相符，是證人所稱
    ：伊係因異議人之汽車擦撞其身體後，導致其重心不穩，而
    受有上開之傷害等語，即屬可採。再者，證人江連發於前開
    警詢中亦證稱：發生碰撞前，伊沒有發現對方的車輛，直到
    伊車與對方車輛有接觸，伊車因為不穩而倒在路上，伊才知
    道與人發生事故，而對方車輛是右前車門與伊的左側身體發
    生碰撞等語（參照99年度偵字第6908號偵查卷第8 頁），是
    證人於案發時尚不清楚是否與他車輛發生碰撞，且嗣其重心
    不穩人車倒地後，其始知發生上開事故，可見異議人所駕駛
    之汽車縱使曾與其發生擦撞，亦屬輕微，否則證人於擦撞的
    第一時間，豈可能無法察覺其曾與人發生擦撞之理，是異議
    人辯稱：伊當時並未聽到碰撞聲響，因而不知有與被害人發
    生擦撞等語，即非子虛。
五、綜上所述，本件既無足夠之證據證明異議人當時對其已經肇
    事，或已經肇事致人受傷有所知悉，自難認其具有肇事逃逸
    之主觀犯意。原處分機關未予詳查，遽依道路交通管理處罰
    條例規定第62條第3 項、第4 項前段、第67條第3 項規定，
    予以裁處罰鍰6,000 元，吊銷駕駛執照1 年，尚有未洽。從
    而，本件異議為有理由，爰依法撤銷原處分，並為不罰之諭
    知。
六、至異議人肇事逃逸刑事責任部分，雖經本院以99年度交訴字
    第69號判處有期徒刑6 月，緩刑2 年確定，然異議人於本院
    調查時供稱：伊所以於刑案部分承認有肇事逃逸之情，係因
    伊的二兒子和伊說，肇事逃逸的法定刑為有期徒刑6 月以上
    ，但伊係初犯並無前科，且與告訴人和解，故伊若認罪的話
    ，法官會給予緩刑的機會等語（見本院99年12月8 日訊問筆
    錄第1 頁），是異議人在本院刑事庭審理時並未經過實質證
    據調查，且異議人所以認罪有其訴訟上之考量，故難僅依異
    議人在刑事部分之認罪而於本案調查時即逕為不利異議人之
    認定，況基於獨立審判之原則，本院亦不受該刑事判決之拘
    束，附此敘明。
據上論斷，應依道路交通事件處理辦法第19條，裁定如主文。
中    華    民    國    99    年    12    月   13     日
                      交通法庭  法  官  陳正偉
上列正本證明與原本無異。
如不服本裁定，應於裁定送達後五日內敘明抗告理由，向本院提
出抗告狀。
                                書記官  許慧禎
中    華    民    國    99    年    12    月   13     日

司法院資訊處製作；財團法人民間司法改革基金會備份。
